【裁判字號】    92,聲,186
【裁判日期】    920226
【裁判案由】    
【裁判全文】
臺灣板橋地方法院民事裁定  九十二年度聲字第一八六號
    聲  請  人  合作金庫銀行股份有限公司（原名為台灣省合作金庫）
    法定代理人  丙○○
    代  理  人  丁○○
                乙○○
    相  對  人  甲○○
右當事人間聲請發還擔保金事件，本院裁定如左：
    主      文
本件移送臺灣雲林地方法院。
    理      由
一、本件聲請意旨略以：聲請人與相對人間清償債務事件，聲請人前遵雲林地方法院
    八十九年度裁全字第一四三七號民事裁定，以雲林地方法院八十九年度存字第九
    ０二號提存事件提存面額新臺幣壹佰參拾萬元之中央政府建設公債八十四年度甲
    類第一期債票為擔保金後，對相對人之財產為假扣押之執行在案。嗣聲請人提起
    本案訴訟，經鈞院九十年度訴字第二五九號判決聲請人勝訴並確定在案，聲請人
    已無向相對人提供擔保之必要，聲請人為取回擔保金，遂以三重七支郵局第二五
    五號存證信函定二十日以上之期間，催告相對人行使權利，惟該函因相對人遷移
    不明而遭退回，聲請人乃聲請對相對人為公示送達，業經鈞院九十一年度聲字第
    一三三六號裁定准予公示送達，聲請人並將該裁定登載於九十一年十二月十七日
    之民眾日報，然相對人已逾二十日以上之期間迄未對聲請人有任何行使權利之主
    張，為此爰依民事訴訟法第一百零四條第一項第二款之規定，狀請鈞院裁定准予
    發還擔保金等語，並提出雲林地方法院八十九年度裁全字第一四三七號民事裁定
    、八十九年度存字第九０二號提存書、本院九十年度訴字第二五九號民事判決暨
    確定證明書、九十一年度聲字第一三三六號民事裁定暨確定證明書、存證信函、
    退回信封暨收件回執、登報新聞紙（均影本）各一件為證。
二、惟聲請事件之管轄，除訴訟法另有明文規定外，專為訴訟事件而設之民事訴訟第
    一編第一章第一節管轄之規定，應無適用之餘地；又聲請事件與訴訟事件性質不
    同，亦非可當然類推適用，因之應依各聲請事件之性質及有關規定定其管轄法院
    。關於變換提存物之聲請，法亦未規定由何法院管轄，但向由命供擔保之法院為
    之，因准許變換與否，以由命供擔保之法院斟酌為宜；同理，返還提存物之聲請
    ，應否准許，亦應由命供擔保之法院斟酌為妥；況命供擔保裁定之撤銷應由原裁
    定之法院為之，返還擔保之聲請自亦不宜例外，否則由甲法院命供擔保，而可由
    乙法院命准返還時，在觀念上亦非妥適。
三、查本件命供擔保之法院為臺灣雲林地方法院（八十九年度裁全字第一四三七號民
    事裁定），故聲請人應向「原命供擔保之法院」即臺灣雲林地方法院聲請發還擔
    保金。聲請人向無管轄權之本院聲請發還擔保金，揆諸前揭說明，自有未合。爰
    依職權將本件移送於有管轄權之臺灣雲林地方法院。
四、依民事訴訟法第九十五條、第七十八條，裁定如主文。
中      華      民      國    九十二    年      二      月    二十六    日
                                  臺灣板橋地方法院民事第二庭
~B法      官  林錫凱
右為正本係照原本作成。
如對本裁定抗告須於裁定送達後十日內向本院提出抗告狀。
中      華      民      國    九十二    年      二      月    二十六    日
~B法院書記官  許清琳


司法院資訊處製作；財團法人民間司法改革基金會備份。
